【裁判字號】    97,交聲,3069
【裁判日期】    980219
【裁判案由】    聲明異議
【裁判全文】
臺灣高雄地方法院交通事件裁定        97年度交聲字第3069號
                                    97年度交聲字第3070號
                                    97年度交聲字第3071號
                                    97年度交聲字第3072號
                                    97年度交聲字第3073號
                                    97年度交聲字第3074號
                                    97年度交聲字第3075號
                                    97年度交聲字第3076號
                                    97年度交聲字第3077號
                                    97年度交聲字第3078號
原處分機關  高雄市政府交通局
異  議  人  長城重工股份有限公司
                    營利事業統.
代  表  人  甲○○
上列受處分人因聲明異議案件，對於高雄市政府交通局民國97年
11月24日所為之處分（原處分：高市交裁字第裁32-CJP520694號
、32-CRP511314號、32-CRP511256號、32-CRP511255號、32-CJP
520300號、32-CRP511087號、32-CRP510943號、32-CRP510942號
、32-CRP510866號、32-CRP510865號），聲明異議，本院裁定如
下：
    主  文
原處分均撤銷。
    理  由
一、聲明異議意旨略如附件「民事聲明異議狀」所載。
二、按本條例所定罰鍰之處罰，受處罰人接獲違反道路交通管理
    事件通知單後，於15日內得不經裁決，逕依第92條第3 項之
    罰鍰基準規定，向指定之處所繳納結案；不服舉發事實者，
    應於15日內，向處罰機關陳述意見；其不依通知所定期限前
    往指定處所聽候裁決，且未依規定期限繳納罰鍰結案或向處
    罰機關陳述意見者，處罰機關得逕行裁決之，道路交通管理
    處罰條例第9 條第1 項定有明文。次按行為人有違反道路交
    通管理處罰條例之行為，逕行舉發者，應按已查明之資料填
    註車牌號碼、車輛種類、車主姓名或地址，並於通知單上方
    空白處加註逕行舉發之文字後，由舉發機關送達被通知人；
    處理違反道路交通管理事件，有關文書送達之程序，依行政
    程序法之規定；送達，於應受送達人之住居所、事務所或營
    業所為之；於應送達處所不獲會晤應受送達人時，得將文書
    付與有辨別事理能力之同居人、受僱人或應送達處所之接收
    郵件人員；應受送達人或其同居人、受僱人、接收郵件人員
    無正當理由拒絕收領文書時，得將文書留置於應送達處所，
    以為送達；又送達不能依前二條規定為之者，得將文書寄存
    送達地之地方自治或警察機關，並作送達通知書兩份，一份
    黏貼於應受送達人住居所、事務所、營業所或其就業處所門
    首，另一份交由鄰居轉交或置於該送達處所信箱或其他適當
    位置，以為送達。前項情形，由郵政機關為送達者，得將文
    書寄存於送達地之郵政機關。寄存機關自收受寄存文書之日
    起，應保存三個月。違反道路交通管理事件統一裁罰標準及
    處理細則第11條第1 項第4 款、第5 條、行政程序法第72條
    第1 項前段、第73條第1 項、第3 項、第74條分別定有明文
    。又，依行政程序法第69條第2 項規定，對於機關、法人、
    非法人團體送達者，應向其代表人或管理人為之，此際應受
    送達人係該機關、法人或非法人團體之代表人或管理人，而
    非機關、法人或非法人團體本身。因此向機關、法人或非法
    人團體為送達時，必需於該機關、法人或非法人團體之代表
    人或管理人之住居所、事務所、營業所或其就業處所不獲會
    晤機關、法人或非法人團體之代表人或管理人時，始得依同
    法第73條第1 項規定向其同居人、受雇人為補充送達。依前
    開法條規定及說明意旨，於本件情形，舉發機關送達前開舉
    發違反道路交通管理事件通知單共10紙於異議人即受處分人
    長城重工股份有限公司（下稱長城重工公司）之時，自應以
    長城重工公司之代表人之住居所為應送達之處所而為送達，
    始為合法。
三、經查，本件異議人長城重工公司之代表人係甲○○，而甲○
    ○之戶籍自民國90年3 月14日起，即遷入高雄縣仁武鄉○○
    ○街25巷8 號迄今等情，已據本院上網查明屬實，有營利事
    業登記基本資料查詢、甲○○之全戶戶籍資料查詢結果等資
    料在卷可稽。然上開違規案件之舉發單共10紙均係以掛號郵
    寄至異議人長城重工公司之營利事業所在地，即高雄市○○
    區○○街41號，而非公司代表人甲○○之前開住居所，嗣因
    郵寄地址查無長城重工公司而退回舉發機關即臺北縣警察局
    ，舉發機關始以公示送達辦理等節，有臺北縣政府交通局98
    年1 月20日北交營字第0980046173號函及所附各該交通違規
    事件之大宗郵資已付掛號函件寄送舉發通知單信封、催繳單
    表、臺北縣路邊收費停車場停車費補繳通知單信封、臺北縣
    政府95年5 月8 日北府路停字第0950363362號公告、公示臺
    北縣路邊收費停車費補繳通知單送達名冊等件在卷可查，足
    認舉發機關並未將前揭逕行舉發單共10紙送達至異議人長城
    重工公司代表人甲○○前開戶籍地甚明，是本件之舉發機關
    應先就本件違規案件之舉發單10紙重新依法送達於異議人長
    城重工公司後，異議人長城重工公司始能依道路交通管理處
    罰條例第9 條第1 項之規定自動繳納罰鍰、到案聽候裁決或
    陳述意見，原處分機關即高雄市政府交通局始得依同條項之
    規定起算逕行裁決之期間。如上所述，本件舉發機關既未將
    本件違規案件之舉發單10紙合法送達異議人長城重工公司，
    則異議人長城重工公司即無從依該舉發通知單所指定之時間
    前往指定處所聽候裁決並陳述意見，或在指定聽候裁決前，
    逕自按罰鍰最低額自行繳納罰鍰。從而，原處分機關未經指
    定時間地點通知違規人到案陳述，即對異議人長城重工公司
    逕行裁決，自難認為適法。本件之裁決程序既有違法，自均
    應由本院將原處分撤銷，再由原處分機關另行依法處理。
四、據上論斷，應依道路交通案件處理辦法第20條前段，裁定如
    主文。
中    華    民    國    98    年    2     月    19    日
                    交通法庭    法  官  陳思睿
以上正本證明與原本無異。
如不服本裁定，應於收受送達後5 日內向本院提出抗告狀（應附
繕本）。
中    華    民    國    98    年    2     月    19    日
                                書記官  何慧娟


司法院資訊處製作；財團法人民間司法改革基金會備份。
